【裁判字號】    95,上訴,941
【裁判日期】    950817
【裁判案由】    違反毒品危害防制條例
【裁判全文】
臺灣高等法院高雄分院刑事判決         95年度上訴字第941號
上  訴  人
即  被  告  甲○○
                    （另案在台灣高雄第二監獄執行中）
選任辯護人  陳仁豪律師
上列上訴人因違反毒品危害防制條例案件，不服臺灣高雄地方法
院95年度訴字第365 號中華民國95年4月12日第一審判決（起訴
案號：臺灣高雄地方法院檢察署94年度偵字第22494 號），提起
上訴，本院判決如下：
    主  文
原判決撤銷。
甲○○販賣第一級毒品，累犯，處有期徒刑拾貳年，扣案之海洛
因肆包（淨重零點貳陸公克，及含海洛因之包裝袋肆個）、包
（淨重零點貳零公克，及含海洛因之包裝袋個），均沒收銷燬
；新台幣仟元及BenQ牌行動電話壹支（不含0000000000號用戶
識別卡壹枚）均沒收。
    事  實
一、甲○○前於民國92年7 月間因竊盜犯行，經原審判處有期徒
    刑6 月確定，復於92年12月間因詐欺案件，又由原審判處有
    期徒刑3 月確定，經原審裁定應執行刑為有期徒刑8 月，於
    93年11月22日執行完畢出監。詎其不知悔改，明知海洛因係
    毒品危害防制條例第2 條第2 項第1 款所列之第一級毒品，
    不得販賣。緣94年10月3 日下午2 時許，田家齊以公用電話
    撥打甲○○所有之門號0000000000號行動電話，向其表示欲
    購買海洛因。甲○○竟基於販賣第一級毒品海洛因營利之意
    圖，於94年10月3 日下午3 時30分許，在高雄市左營區○○
    ○路公車南站處，向年約40歲綽號「葫蘆（或稱小胖）」之
    男子，以新台幣（下同）3 千元販入海洛因7 包後，再於當
    日下午4 時30分左右，駕駛其向某機車行借用之機車，帶同
    所購入之上開海洛因，至高雄市左營區○○○路祥和山莊處
    ，與相約欲購買海洛因之田家齊會面進行交易。嗣於同日下
    午4 時30分許，為巡邏員警乙○○等人在祥和山莊前發現毒
    品列管人口田家齊行跡可疑，遂進行監控，不久甲○○即駕
    駛機車至祥和山莊與田家齊接觸，並一同進入祥和山莊內圍
    牆隱密處，員警乙○○等人見狀即尾隨跟監，當場發現甲○
    ○以每包海洛因1 千元之價格，販售予田家齊3 包海洛因，
    田家齊並同時交付3 千元價金予甲○○，於2 人銀貨兩訖後
    ，監控員警即以現行犯逮捕甲○○及田家齊，並在甲○○身
    上查得其持有之海洛因4 包（淨重0.26公克，含海洛因包裝
    袋4 個）、BenQ牌手機1 支（內含門號0000000000號之用戶
    識別卡1 枚）、甲○○丟棄於地上之販賣所得3 千元，以及
    田家齊於逃逸時隨手丟棄路旁之海洛因3 包（淨重0.20公克
    ，含海洛因包裝袋3 個），始查悉上情。
二、案經高雄市政府警察局左營分局報請臺灣高雄地方法院檢察
    署檢察官偵查起訴。
    理  由
一、訊據上訴人即被告甲○○固坦承於前揭時、地交付予田家齊
    3 包海洛因，惟矢口否認販賣海洛因犯行，並辯稱：其係與
    田家齊一起前往高雄市左營區○○○路公車南站處向綽號「
    葫蘆」之人購買海洛因，其出資2 千元，購入4 包海洛因，
    田家齊出資3 千元，購得海洛因後，2 人即共同返回前址祥
    和山莊，田家齊即於祥和山莊施用海洛因，至其所有之3 千
    元係向友人借來要繳房租云云。然查：
  (一)被告係於當日下午，在高雄市左營區○○○路公車南站處，
    以3 千元向綽號「葫蘆（或稱小胖）」之男子販入7 包海洛
    因一節，業據被告於警、偵訊時供承不諱（見警卷第3 、4
    頁、偵卷第7 、43頁，被告並曾於原審審理時供明：小胖即
    綽號「葫蘆」，見原審卷第92頁），且扣得被告自身持有之
    白色粉末4 包，以及被告售予田家齊而由田家齊持有之白色
    粉末3 包，該等白色粉末經法務部調查局鑑定結果，均確認
    係海洛因無訛，此有該局出具之鑑定通知書2 紙在卷可稽（
    見原審卷第31、38頁），並與被告前開供述：其向「葫蘆」
    所購入海洛因數量相符（被告供稱購入7 包海洛因，被告與
    田家齊2 人被查獲時，全部遭查扣者亦有海洛因7 包），足
    以證明。
  (二)被告於購得上開7 包海洛因後，即以每包海洛因1 千元之價
    格販賣予田家齊，共賣出3 包海洛因予田家齊，獲3 千元之
    價金等情，亦據被告於警詢及偵查中自承在卷（見警卷第3
    、4 頁、偵卷第7 頁），且田家齊確有以3 千元向被告購買
    海洛因3 包，且伊購入而持有之3 包海洛因，並遭警於前揭
    時、地查獲，亦據證人田家齊於原審審理時證述明確（見原
    審卷第80～81、85～86、87頁），又核諸證人即查獲員警乙
    ○○亦在原審審理中證述：有看到被告與田家齊交換東西，
    有看到田家齊拿東西給被告，被告同時拿東西予田家齊，且
    田家齊交付予被告的東西，當其等走近看時，才看到是錢等
    語（見原審卷第76、77頁）；復有前開法務部調查局就田家
    齊持有且遭查扣之海洛因所為鑑定之鑑定通知書附卷可稽（
    見原審卷第31頁），以及被告遭警查獲時，亦確實擁有3千
    元扣案足證，而該3 千元之現款並正符合田家齊向被告購買
    海洛因之總價款之數額，可知被告遭扣案之3 千元確為被告
    販毒予田家齊之價款無誤；再就田家齊確係施用海洛因之人
    ，亦曾經警採集伊尿液送高雄市立凱旋醫院鑑驗結果，伊尿
    液呈施用海洛因後之嗎啡陽性反應，此有該醫院之濫用藥物
    尿液檢驗報告1 紙附卷足憑（見原審卷第28頁），則由田家
    齊確有購買海洛因以供施用之需求，亦可佐證田家齊確有向
    被告購買海洛因。又被告以3 千元販入7 包海洛因，竟以每
    包海洛因1 千元之價格賣出，且販賣3 包海洛因予田家齊，
    即已獲取3 千元之價款，並於販毒予田家齊後，仍能持有海
    洛因4 包，足見被告販賣海洛因顯具有營利之意圖甚明。
  (三)至被告辯稱：係田家齊與其一起前往高雄市左營區○○○路
    公車南站處向「葫蘆」購買海洛因云云，業據證人田家齊於
    原審審理時結證否認其情，並證稱：伊在祥和山莊等被告拿
    毒品（即海洛因）來，不知被告是去哪裡買毒品（即海洛因
    ）（見原審卷第81頁），伊到祥和山莊，是被告要拿海洛因
    予伊，被告拿3 包海洛因予伊，伊當場交付被告3 千元，是
    一手交錢一手交毒品（即海洛因），伊並無跟被告一起去買
    海洛因，伊一到祥和山莊，被告即將海洛因交付予伊，伊係
    3 千元買3 包海洛因等詞（見原審卷第85～86、87、99頁）
    ；再核之證人即查獲員警乙○○亦在原審審理中證述：被告
    與田家齊交換物品，且田家齊交付予被告的東西，當其等走
    近看時，才看到是錢等語（見原審卷第76、77頁），亦與證
    人田家齊所證海洛因交易係一手交錢一手交付海洛因之情節
    相符；而被告與田家齊遭警查獲時，被告確實擁有與販毒價
    款金額相符之3 千元，田家齊亦確持有販入之3 包海洛因，
    均分別遭警查扣，亦合於證人田家齊及乙○○分別所證上情
    無誤，可知被告與田家齊係在祥和山莊當場為海洛因之交易
    ，而並無田家齊與被告同往公車南站處向他人購買海洛因之
    情事存在。復就被告辯稱：其與田家齊在祥和山莊會合後，
    田家齊將機車停放於祥和山莊，由其載田家齊一起去左營公
    車站處購買海洛因，且其當天確係騎機車前往祥和山莊云云
    （見原審卷第15、95頁）；然據證人田家齊於原審審理時供
    證：伊前往祥和山莊購買海洛因，係騎機車載伊兒子一起過
    去（見原審卷第85頁）；證人乙○○亦在原審審理中證稱：
    田家齊當時（交易海洛因前）載1 個小孩子騎機車在祥和山
    莊前馬路繞（見原審卷第78頁）；顯見田家齊確實係自行騎
    機車並搭載伊幼子共同前往祥和山莊購毒，則田家齊焉有可
    能竟將伊所騎乘之機車停放於祥和山莊，且任意置伊幼子於
    不顧，單獨與被告共乘被告所駕駛之機車前往前開左營公車
    南站處購毒，足見被告所辯此節，顯與證人田家齊及乙○○
    之證述不符，致不合常理。復對被告供稱：其以公用電話與
    「葫蘆」聯絡購買海洛因時，田家齊即在其旁3 公尺處（見
    原審卷第92、93頁）；證人田家齊則在原審審理時證述：伊
    確定被告係打手機（行動電話）與他人聯絡云云（見原審卷
    第98頁），則由被告供稱其以公用電話聯絡，而證人田家齊
    卻證述被告係以行動電話聯繫他人，就此2 人所為供證竟相
    矛盾，益徵被告所辯：其與「葫蘆」公用電話聯絡後，始與
    田家齊共同前往購買海洛因一節，顯非真實。
  (四)又被告於原審審理時供述：田家齊已於祥和山莊處施用1 次
    海洛因（見原審卷第47、52頁），並辯稱：其出資2 千元，
    田家齊出資3 千元，共5 千元，向「葫蘆」購得10包海洛因
    ，即每包5 百元，其得4 包海洛因，田家齊得6 包海洛因，
    且田家齊已於祥和山莊處先拆2 、3 包海洛因施用云云（見
    原審卷第94、95頁）。然證人田家齊於原審審理時即堅決否
    認曾於祥和山莊處施用海洛因等情（見原審卷第86頁），證
    人乙○○亦在原審審理中證述：員警監控過程中，並無看到
    田家齊在該處施打海洛因，且無查獲任何海洛因施打之用具
    （見原審卷第76～77頁），顯知田家齊確實並未於員警查獲
    前在祥和山莊處施用海洛因，而被告所供田家齊在祥和山莊
    處施用海洛因一詞，無非子虛；至田家齊確實以3 千元向被
    告購買3 包海洛因，已詳證於前，根本並無所謂購入6 包海
    洛因之情事；況被告於原審所辯上情，亦與其於警、偵訊時
    之供述以3 千元向「葫蘆」購買7 包海洛因等詞不符，益見
    被告無非圖卸刑責之詞，自無足採。
  (五)又被告於原審辯稱：上開3 千元係其向他人借貸用以支付房
    租云云（見原審卷第47、52頁）。惟證人田家齊、乙○○均
    於原審審理時證述：田家齊係與被告於祥和山莊當場以銀貨
    兩訖之方式進行海洛因交易等詞，已如前述，足見該3 千元
    確係田家齊向被告購買海洛因時所支付之價款無訛。又證人
    乙○○於本院審理中結證：上開3 千元是在地上查獲等情（
    見本院卷第65頁），應屬被告與田家齊交易毒品之後，見警
    方突然前來查緝，隨手棄置於地上之故，對於被告犯罪之成
    立不生影響。又本院於審理時依辯護人之聲請勘驗人田家齊
    94年11月8 日於檢察官偵查中之錄音帶結果，證人田家齊確
    實於偵查中向檢察官供述，向被告購買海洛因3 包，共計3
    千元無訛，有勘驗筆錄附於本院卷第64頁可按。
  (六)綜上所述，被告所辯上情，無非卸責之詞，不足採信。本件
    事證明確，被告之犯行，堪以認定。
二、核被告甲○○所為，係犯毒品危害防制條例第4 條第1 項之
    販賣第一級毒品罪。被告因販賣毒品海洛因而持有海洛因之
    犯行，應分別由販賣毒品海洛因之犯行所吸收，不另論罪。
    被告前於92年7 月間因竊盜犯行，經原審判處有期徒刑6 月
    確定，復於92年12月間因詐欺案件，又由原審判處有期徒刑
    3 月確定，經原審裁定應執行刑有期徒刑8 月，於93年11月
    22日執行完畢，此有臺灣高等法院被告前案紀錄表可按，5
    年以內再犯本件有期徒刑以上之罪，為累犯，依刑法第47條
    規定加重其刑，然因刑法第64條第1 項及同法第第65條第1
    項之規定，死刑及無期徒刑均不得加重，是就被告所為之連
    續販賣第1 級毒品罪，依法僅就罰金刑部分加重其刑。又被
    告販賣毒品後遭查扣之4 包海洛因，驗後淨重僅0.26公克，
    而其販出予田家齊之3 包海洛因，淨重亦僅有0.20公克，此
    均有法務部調查局鑑定通知書附卷可佐（見原審卷第31、38
    頁）。被查扣海洛因之數量甚少，且販賣之對象僅有田家齊
    1 人，所販賣之數量亦微，法重情輕，犯罪情狀，顯可憫恕
    ，若量處最低法定刑度之無期徒刑，猶嫌過重，依刑法第59
    條之規定酌減其刑，且應先加重後減輕之。又刑法第64條第
    2 項及第65條第2 項於94年1 月7 日修正公布之前，原規定
    「死刑減輕者，為無期徒刑，或15年以下，12年以上有期徒
    刑。」及「無期徒刑減輕者，為7 年以上有期徒刑。」而修
    正後，於95年7 月1 日施行之同條項則改規定為「死刑減輕
    者，為無期徒刑。」及「無期徒刑減輕者，為20年以下，15
    年以上有期徒刑。」依新刑法第2 條第1 項規定，比較新舊
    法結果，自應適用修正前刑法第64條第2 項、第65條第2 項
    規定較有利於被告，併此明。
三、原審予以被告論科，固非無見，惟查本件被警查獲時，經警
    在被告身上扣得海洛因4 包（淨重0.26公克、及含海洛因之
    包裝袋4 個），並扣得田家齊當場丟棄於地上之海洛因3 包
    （淨重0.20公克，及含海洛因之包裝袋3 個），依毒品危害
    防制條例第18條第1 項前段規定諭知沒收銷燬之。而原判決
    僅諭知被告身上查扣之海洛因4 包沒收銷燬，而對於當場在
    地上查扣之3 包海洛因，則未予沒收銷燬，自有未合。被告
    上訴意旨，仍執前詞，否認犯罪，固無足取，然原判決既有
    上述可議，自應由本院將原判決撤銷改判。審酌被告有事實
    欄所載之犯罪前科，有臺灣高等法院被告前案紀錄表在卷可
    稽，足見其素行不佳。又其販賣毒品數量非多，惟犯後否認
    犯行，且再三飾詞狡辯，態度惡劣等一切情狀，量處如主文
    第2 項所示之刑，以示懲儆。至扣案之海洛因4 包（淨重0.
    26公克，及內含海洛因難以析離之包裝袋4 個）、3 包（淨
    重0.20公克，及內含海洛因難以析離之包裝袋3 個），為查
    獲之毒品，均依毒品危害防制條例第18條第1 項前段規定，
    諭知沒收銷燬之；另現金3 千元（係販毒所得之物）以及Be
    nQ牌行動電話1 支（不含門號0000000000號之用戶識別卡1
    枚，該行動電話1 支係販毒所用之物），且皆為被告所有，
    均依毒品危害防制條例第19條第1 項之規定沒收之；又上開
    宣告沒收之物既已全部扣押在案，自無須另為「如全部或一
    部不能沒收時，以其財產抵償之」之諭知（參臺灣高等法院
    暨所屬法院88年12月法律座談會之審查意見）。又上開行動
    電話之0000000000門號既非登記為被告所有，此有和信電訊
    股份有限公司函文在卷可證（見原審卷第66頁），且該門號
    僅係使用者向電信業者申請租用而僅取得其使用權，並非申
    請使用者所有（參最高法院92年台上字第6836號判決），是
    以自不得就該門號之用戶識別卡加以沒收；另被告販賣海洛
    因所騎用之不詳車號機車1 輛，既未扣案，亦不知其車號，
    無從查考該機車之權源，且被告供明該機車係向機車行所借
    用等語，既難認係被告所有，自亦無從依毒品危害防制條例
    第19條第3 項之規定沒收之。
四、又公訴人於原審審理時並詰問證人田家齊（見原審卷第84頁
    ），而以被告曾於94年10月2 日，在前開祥和山莊處，以每
    包海洛因5 百元之價格，販賣第一級毒品海洛因2 包予田家
    齊（總價1 千元），或有以被告就此部分亦涉毒品危害防制
    條例第4 條第1 項之販賣第一級毒品罪嫌云云。
  (一)按「犯罪事實，應依證據認定之，無證據不得認定其犯罪事
    實」，又「不能證明被告犯罪者，應諭知無罪之判決」，刑
    事訴訟法154 條第2 項、第301 條第1 項分別定有明文。
  (二)訊據被告堅決否認有上開94年10月2 日之販賣海洛因之犯行
    ，且除證人田家齊於原審片面之證述外，別無其他任何可供
    參佐之積極證據，自難僅憑證人田家齊之證供，逕入被告於
    罪；更況證人田家齊曾於偵查中證稱：伊於94 年10 月2 日
    早上，亦於同樣地點，以1 千5 百元向被告購買海洛因1 包
    云云（見偵卷第27頁），則與前開審理所陳：以1 千元購買
    2 包海洛因等詞，無論買賣毒品之數量（包數）、每包毒品
    之單價以及買賣之總價，前後所供均屬互異，則田家齊就此
    之證述，非無瑕疵，自難憑採。
  (三)綜上所陳，既無確切之證據足以認定被告有此部分之販賣毒
    品行為，且公訴人亦未就此起訴，更無請求併案，本院揆諸
    前揭刑事訴訟法之規定，當無從予以審酌，附此敘明。
據上論斷，應依刑事訴訟法第369 條第1 項前段、第364 條、第
299 條第1 項前段，毒品危害防制條例第4 條第1 項、第18條第
1 項前段、第19條第1 項，刑法第2 條第1 項、第11條、第47條
、第59條，修正前刑法第64條第2 項、第65條第2 項，判決如主
文。
本案經檢察官林惠到庭執行職務。
中    華    民    國    95    年    8     月    17    日
                  刑事第三庭    審判長法  官   周賢銳
                                      法  官   黃仁松
                                      法  官   謝宏宗
以上正本證明與原本無異。
如不服本判決應於收受本判決後10日內向本院提出上訴書狀，其
未敘述上訴理由者，並得於提起上訴後10日內向本院補提理由書
狀（均須按他造當事人之人數附繕本）「切勿逕送上級法院」。
中    華    民    國    95    年    8     月    18    日
                                      書記官   熊惠津
附錄本件判決論罪科刑法條：
毒品危害防制條例第4條第1項
製造、運輸、販賣第一級毒品者，處死刑或無期徒刑；處無期徒
刑者，得併科新臺幣1千萬元以下罰金。
                                                 A


司法院資訊處製作；財團法人民間司法改革基金會備份。
